臺灣高等法院臺南分院刑事判決　 94年度重上更(一)字第521號
上　訴　人
即　被　告　乙○○
上　訴　人
即　被　告　丙○○
共　　　同
指定辯護人　本院公設辯護人　丁○○
上列上訴人因違反槍砲彈藥刀械管制條例案件，不服臺灣雲林地
方法院90年度訴字第363號中華民國91年3月8日第一審判決（起
訴案號：臺灣雲林地方法院檢察署90年度偵字第2086號），提起
上訴，判決後 ，經最高法院發回更審 ，本院判決如下：
    主  文
原判決撤銷。
乙○○、丙○○共同未經許可，持有可發射子彈具有殺傷力之改
造玩具手槍，均累犯，乙○○處有期徒刑壹年貳月，併科罰金新
台幣陸萬元，罰金如易服勞役，以新台幣玖佰元即銀元參佰元折
算壹日，丙○○處有期徒刑壹年陸月，併科罰金新台幣陸萬元，
罰金如易服勞役，以新台幣玖佰元即銀元參佰元折算壹日。扣案
之改造玩具手槍壹支沒收之。
    事  實
一、乙○○於民國（下同）85年間曾犯麻醉藥品管理條例罪，經
    本院判處有期徒刑八月，又於86年間犯槍砲彈藥刀械管制條
    例罪經臺灣雲林地方法院判處有期徒刑一年二月，經定應執
    行刑為有期徒刑一年九月，於民國88年1月7日假釋，至90年
    1月21日執行完畢。丙○○於88年犯毒品危害防制條例罪，
    經臺灣雲林地方法院判處有期徒刑八月，於89年5月27日執
    行完畢。
二、乙○○與丙○○係父子，二人於出獄後，均居住在雲林縣褒
    忠鄉田尾村田尾1號住處。嗣乙○○雖搬至雲林縣崙背鄉○
    ○路8號111房與不詳姓名女子同居，惟時常回到田尾1號探
    視其母親張李梅，而與丙○○共同使用上述處所。於90年3
    月間，因丙○○之友綽號「俊傑」之不詳姓名成年男子，積
    欠其債務，擬以槍彈轉讓予以抵債，經丙○○答應後，綽號
    「俊傑」之人即告知槍彈放置在雲林縣褒忠鄉田尾村某土地
    公廟內，丙○○即前往拿取可發射子彈，具有殺傷力之改造
    玩具手槍一支及不具殺傷力之改造子彈3顆，並自該時起，
    即未經許可，持有上述改造玩具手槍，並將該槍彈攜至田尾
    1號住處房間內置放。乙○○於同年4月中旬起，知悉其子丙
    ○○持上述手槍，亦基於共同持有上開槍枝之犯意聯絡，在
    上述處所把玩擦拭上述手槍，將該槍枝亦置於自己實力支配
    之下，而未經許可，持有上述手槍。嗣於90年5月21日上午
    11時許，經警持搜索票在上址神明廳內查獲，並扣得上述槍
    枝1支，子彈3顆（子彈經送鑑定後認不具殺傷力）。
三、案經雲林縣警察局斗六分局報告臺灣雲林地方法院檢察署檢
    察官偵查起訴。
    理  由
一、訊據上訴人即被告乙○○矢口否認有上開犯行，辯稱：伊住
    在雲林縣崙背鄉○○路8號，並未住在褒忠鄉田尾村田尾1號
    ，該槍非伊所有，亦未曾把玩或擦拭，是有人要誣陷等語。
    上訴人即被告丙○○經合法傳喚未到庭，惟據其在原審審理
    時坦承持有該槍枝之事實。
二、查被告丙○○確於90年3月間，因綽號「俊傑」之成年男子
    ，積欠其債務，而以前開槍彈抵債，並由丙○○在雲林縣褒
    忠鄉田尾村某土地公廟內取回放置於雲林縣褒忠鄉田尾村田
    尾1號住處房間等情，業據丙○○於原審供稱：「那枝槍是
    我一個朋友叫俊傑欠我錢，90年3月間說要拿這一枝槍來抵
    債，子彈3顆與槍放在一起，我就去把槍、彈拿到田尾1號那
    裡在側廂房中間神明廳那一間」（詳原審卷第157頁、第187
    頁、笫211頁），核與目擊證人Ａ１證稱：確曾親眼見丙○
    ○在雲林縣褒忠鄉田尾村田尾1號住處房間內拿槍出來（詳
    偵字第2086號卷第59頁、第60頁、原審卷第55頁、第212頁
    ），及現場查獲警官及警員魏聰田、吳鐵雄、李金燦、曾永
    龍等人於偵查及原審證述該槍彈確在褒忠鄉田尾村田尾1號
    住處神明廳內查獲暨在場目擊警方搜索過程之證人許旭明詳
    證稱：警察搜索時乙○○在場，確在神明廳內查獲槍、彈之
    情節相符（詳偵字第2086號卷第37頁、第53頁、原審卷第62
    頁至第65頁、第118頁、第150頁至154頁），並有當場扣案
    之上開手槍1支、子彈3顆足資佐證。而扣案之手槍子彈經送
    內政部警政署刑事警察局鑑定結果認：該手槍係以仿Ｐ˙Ｂ
    ＥＲＥＴＴＡ廠半自動手槍製造之玩具槍（ＦＳ－9708）換
    裝車通之金屬槍管改造而成，滑套及槍身材質為金屬，其擊
    發機械正常，具發射子彈功能，認具殺傷力；子彈部分則係
    玩具槍金屬彈殼加裝金屬彈丸組合而成之改造子彈，採樣一
    顆試射結果無法擊發，依現狀認不具殺傷力等情形，有內政
    部警政署刑事警察局90年5月30日刑鑑字第73240號鑑驗通知
    書附卷可按（附於偵字第2086號卷第24頁），至丙○○本院
    上訴審時雖翻異前供，改稱：伊並未住該處，以前是為替朋
    友扛罪才承認云云，顯係卸責之詞，不足採信，其犯行應可
    認定。
三、至被告乙○○雖辯稱：伊不住在雲林縣褒忠鄉田尾村田尾1
    號，該槍非伊所有，亦未曾把玩或擦拭，是有人要誣陷云云
    ，惟查：
    （一）被告乙○○雖辯稱：90年1月左右即與一女子同居在
          崙背鄉○○路8號111房租處，未住雲林縣褒忠鄉田尾
          村田尾1號，惟其於原審審理時已供明有拿錢回田尾1
          號看其母親張李梅，被告乙○○之母即證人張李梅亦
          證稱：乙○○有回田尾1號看伊，證人張慧君即被告
          乙○○之女兒亦證稱：乙○○有事才回田尾1號，被
          告丙○○稱：乙○○有回田尾1號，多久回去一次不
          確定等語（詳原審卷第142頁、第143頁、第156頁、
          第157頁、第160頁），參以管區員警李政宏結證供稱
          ：「我有到田尾1號查過戶口，他家是刑案列管，所
          以一個月查2次」、「90年4、5月時有去查過，碰到
          乙○○的次數比較多，丙○○比較少」、「碰到張國
          華時他閒閒待在神明廳，還有庭院，我問他最近做什
          麼，他說做零工」、「他家是張李梅與丙○○的小孩
          住在那裡，乙○○是來來去去」等語（詳原審卷第14
          6頁至第148頁）。故被告乙○○雖未住在田尾1號，
          但其經常回該處探視其母張李梅，甚為明確。
    （二）目擊證人Ａ１於警訊中證稱：「我約在90年4月底，
          前往田尾1號乙○○父子住處……曾目擊乙○○手拿
          黑色短槍在手上把玩」（詳警卷第3頁），於偵查中
          證稱：「農曆四月中旬到田尾1號見到丙○○從房間
          內拿槍出來，乙○○使眼色，丙○○馬上拿回去」（
          詳偵字第2086號卷第59頁第60頁），於原審證稱：「
          我4月去過田尾1號2次」、「第一次進去時有看到槍
          ，是手槍，黑色的」、「是丙○○從房間拿出來的，
          拿到神明廳，乙○○就使眼色，怕被我看到，但我還
          是看到，槍距我約1、2公尺，之後丙○○把槍拿進房
          間，前後約一分鐘」、「第二次是在4月底時候去，
          看見乙○○拿槍在神明廳擦，我去的時候他趕快收起
          來，拿到房間去放」、「乙○○擦完槍的時候，我有
          拿起來看多重，之後乙○○趕快拿進房間，乙○○拿
          的槍與丙○○拿的槍是同一把」（詳原審卷第54 頁
          至第58頁、第212頁）。雖證人Ａ１不知道被告張嘉
          文將手槍自房間內拿到神明廳之動機，然自被告張國
          華對被告丙○○使眼色，被告丙○○並即將手槍攜回
          房間內之舉動觀之，顯然其2人之上述動作，係相互
          配合，被告乙○○之上述動作，已非僅在掩飾被告張
          嘉文個人持有手槍之行為，而係對該手槍有一定之支
          配管領力。再參諸事後被告乙○○在上址神明廳內擦
          拭把玩該手槍之行為，亦足認定被告乙○○於90年4
          月中旬時，已與被告丙○○對上述手槍有共同管領之
          意思與行為。
    （三）本案乃證人Ａ１主動向警方來檢舉被告2人持有槍彈
          ，警方因而向檢察官聲請核發搜索票，而在上述處所
          查獲槍彈等事實，有警訊筆錄、現場圖及照片附卷可
          查（附90年聲字第181號卷第7頁、第8頁），足認本
          件若非人之檢舉，警方尚不可能查扣上述槍彈，且證
          人Ａ１於原審透過法庭視訊傳送系統證述目擊過程，
          於接受被告2人之反詰問後，亦明確指認被告二人持
          有上述手槍（詳原審卷第55頁），是證人Ａ１之證述
          ，係屬實情而可採信。雖證人Ａ１雖於偵查中證述目
          擊被告持有手槍之時間為農曆4月中旬，與其在警訊
          及原審所證述之時間為國曆4月中旬、4月底，有些許
          出入，但人對「時點」之記憶，本有因事件本身與己
          身利害關係關聯性之強弱，或因陳述之時空環境之不
          同等因素，容有部分之差異，且觀之本件乃證人Ａ１
          於90年5月18日（即農曆4月26日）至警方檢舉，有警
          訊筆錄在卷可參，是證人Ａ１於警訊中所證之「90年
          4月底」之時點，不可能是農曆4月底，應指國曆之4
          月底無誤，故其於偵查中所證之「農曆4月中旬」，
          應屬記憶上之誤差，應以警訊及原審之證詞為可採。
          另證人Ａ１於偵查中雖另又證稱：警方隨便問，我就
          隨便答等語，經原審請其陳述該證詞之真意，即證稱
          ：這個意思是指我不大想去檢舉人家，是傳說乙○○
          要修理我，所以我才去警局找朋友講他們（被告）的
          事，告訴警察他們要修理我，結果警察要做筆錄，我
          沒有很想去檢舉他，因為我們認識很久，在警局講的
          話是真的，只是我不願意去檢舉他，因為也沒有深仇
          大恨等語。可見證人Ａ１所稱之「隨便問」、「隨便
          答」，非指附和他人說詞之虛偽陳述，而是因恐遭被
          告乙○○修理，又曾目睹被告乙○○持有槍枝，才找
          上警方請求協助，告知警方被告2人持有槍枝之情況
          ，應可斷定。
    （四）被告乙○○雖以本件搜索並非合法一節，經查本案係
          警員持檢察官所簽發之搜索票，前往搜索，有搜索票
          附卷可查（附於警卷），且執行搜索之員警即證人吳
          鐵雄證稱：我們跟乙○○說有搜索票，請他跟我們一
          起去搜索，他是自動上車，並沒有說他不願意去，或
          表明其他不願意去的意思，搜索票是魏聰田巡官交給
          乙○○，並未到崙背鄉○○路8號111號房抓乙○○出
          來，強迫他去田尾1號，是到乙○○蓋房子的地方等
          乙○○，本來要到田尾1號，乙○○說要帶我們去正
          義路8號那裡，可以讓我們搜索，可能那邊沒有東西
          ，為了表示他的清白，我們在正義路搜沒有，就要他
          跟我們去田尾1號，與證人李金燦並均證稱：搜索時
          間不可能不到1分鐘，我們還有去買底片，搜索時間
          至少有20分鐘以上，我們有請乙○○進屋內，他站在
          神明廳剛進來的地方，我們還有請他鄰居到場，就怕
          被告抗辯栽贓的事（原審卷第115頁至第118頁）。證
          人魏聰田也證稱：當時我們提示搜索票，請乙○○上
          車，並沒有用強制力抓他上車，他也沒有不要去的意
          思，也沒有抓住他的褲襠，是到田尾1號時，我們發
          現一把刀及吸食器，才把他的腰摟著，我們搜到槍彈
          的地方約2、3坪大，許旭明還有我及乙○○站在門檻
          外面屋簷下面，搜到的時候乙○○有看到，我還問他
          為何有那麼多東西等語（詳原審卷第149頁、第150頁
          ），另在場之證人許旭明亦證稱：「當天乙○○腳痛
          ，我載他去我店，剛好遇到警察，警察下車有拿搜索
          票，乙○○就跟他們上車，沒有看見有人逼乙○○上
          車（詳原審卷第153頁），核均與證人吳鐵雄、魏聰
          田等人上述證詞相符。至被告乙○○雖聲明證人張李
          梅可以證明警察抓他出去搜索云云，然證人張李梅證
          明：我眼睛看不到，所辯顯不實在，故本案之搜索程
          序，並無瑕疵。另被告乙○○又辯稱其接受測謊有通
          過云云，然檢察官安排被告二人測謊二次，第一次被
          告乙○○因生理狀況欠佳，經測試無法獲致有效反應
          ，第二次測謊被告二人均未依期前往接受測試，有法
          務部調查局函文在卷可參（附於偵字第2086號卷第77
          ），是被告乙○○之上述辯詞，亦不足取。
    （五）本案搜索時被告乙○○之友人許旭明在場，據許旭明
          於原審證稱：「我去的時候，看到警察在搜索，張國
          華坐在門檻外的屋簷下，在喊冤枉，離裡面約有3公
          尺」、「搜到槍的時候乙○○沒有進屋內」、「我有
          看到在右邊馬桶警察拿出一個袋子，袋子裡有槍，因
          為距離只有3公尺所以看得到裡面，當時乙○○坐在
          地上哭，說他是冤枉的」（詳原審卷第153頁、第154
          頁），若被告未在田尾1號居住活動，田尾1號內究竟
          有何不法物品，應不可能知悉，然其卻於警方尚在搜
          索之際，逕在一旁地上坐著哭喊冤枉，顯見其主觀上
          已知田尾一號內確實藏有不法物品。證人吳鐵雄並對
          被告乙○○於查獲槍枝時之表情態度證稱：我說找到
          了，槍在這裡，乙○○馬上說槍不是他的，我當時還
          未問槍是誰的，也沒有其他同仁問，當時乙○○一直
          捶他的頭，激動及無奈都有，說槍不是他的等語。證
          人許旭明亦證稱：搜到槍時乙○○很激動，說東西不
          是他的，警察有拿給他看，他說不是他的等語。是由
          上述事實觀之，亦可認被告乙○○對扣案槍枝置放於
          田尾一號內是屬知情，且該置放行為，與被告乙○○
          甚有關聯，被告乙○○之上述行為，更足彰顯其脫罪
          之意圖。
    （六）綜上所述，本件事證已明，被告乙○○所辯：伊不住
          在雲林縣褒忠鄉田尾村田尾1號，該槍非伊所有，亦
          未曾把玩或擦拭，是有人要誣陷云云，顯係卸責之詞
          ，不足為信，犯行亦堪認定，自應依法論科。
四、查被告行為後，槍砲彈藥刀械管制條例業於94年1月26日公
    佈修正第8條第4項規定為，未經許可，持有、寄藏第4條第1
    項第1款所稱其他可發射金屬或子彈具有殺傷力之各式槍砲
    者，處3年以上10年以下有期徒刑，併科新臺幣700萬元以下
    罰金。刪除第11條，並於94年1月28日生效，比較修正前第
    11條第4項規定未經許可，持有、寄藏第4條第1項第1款所稱
    其他可發射金屬或子彈具有殺傷力之各式槍砲者，處1年以
    上7年以下有期徒刑，併科新臺幣700萬元以下罰金，以舊法
    較有利於被告，是被告未經許可持有可發射子彈具有殺傷力
    之玩具手槍，應適用修正前槍砲彈藥刀械管制條例第11條第
    4項之規定論處。核被告二人所為，均係修正前犯槍砲彈藥
    刀械管制條例第11條第4項之未經許可持有可發射子彈具有
    殺傷力之改造手槍罪。又舊槍砲彈藥刀械管制條例第19條有
    關強制工作之保安處分規定，業於90年11月14日公佈廢止，
    依刑法第2條第2項之規定，保安處分適用裁判時之法律，自
    不能為被告強制工作之宣告，併此敘明。被告2人於90年4月
    中旬起即共同持有上開槍枝，有犯意聯絡，行為分擔，均為
    共同正犯。乙○○於85年間曾犯麻醉藥品管理條例罪，經本
    院判處有期徒刑八月，又於86年間犯槍砲彈藥刀械管制條例
    罪經臺灣雲林地方法院判處有期徒刑一年二月，經定應執行
    刑為有期徒刑一年九月，於民國88年1月7日假釋，至90年1
    月21日執行完畢。丙○○於88年犯毒品危害防制條例罪，經
    臺灣雲林地方法院判處有期徒刑八月，於89年5月27日執行
    完畢，有台灣高等法院被告全國前案紀錄表在卷可以證明，
    其2人於五年內再犯本案，均為累犯，依法均加重其刑。扣
    案之改造玩具手槍壹支，係違禁物，並依刑法第38條第1項
    第1款，宣告沒收之。
五、原審認被告等罪證明確，予以論罪科刑，固非無見，惟查槍
    砲彈藥刀械管制條例業於94年1月26日公佈修正第8條第4項
    規定為，未經許可，持有、寄藏第4條第1項第1款所稱其他
    可發射金屬或子彈具有殺傷力之各式槍砲者，處3年以上10
    年以下有期徒刑，併科新臺幣700萬元以下罰金。刪除第11
    條，並於94年1月28日生效，被告行為後法律有變更，原審
    不及比較新、舊法而適用有利於被告等之法律，尚有未合，
    被告乙○○上訴意旨，否認犯罪，指摘原判決不當，固無可
    取，但原判決既有前述可議之處，即屬無可維持，應由本院
    撤銷改判，爰審酌被告二人之犯罪動機、目的、品性、智識
    程度、非法持有槍枝，嚴重危害社會治安，犯後猶矢口否認
    犯行，不知悔改及槍枝係丙○○取回持有，情節較重，乙○
    ○僅持有把玩，情節較輕等一切情狀，分別量處乙○○有期
    徒刑壹年貳月，併科罰金新台幣陸萬元，丙○○有期徒刑壹
    年陸月，併科罰金新台幣陸萬元。並諭知罰金如易服勞役，
    均以新台幣玖佰元即銀元參佰元折算壹日。扣案之改造玩具
    手槍壹支依法宣告沒收之。
六、被告丙○○經合法傳喚，無正當理由不到庭，不待其陳述逕
    行判決。
七、據上論斷，應依刑事訴訟法第369條第1項前段、第364條、
    第299條第1項前段、第371條、修正前槍砲彈藥刀械管制條
    例第11條第4項，刑法第11條前段、第28條、第2條第1項但
    書、第2項、第47條、第42條第2項、第38條第1項第1款、現
    行法規所定貨幣單位折算新臺幣條例第2條、罰金罰鍰提高
    標準條例第2條，判決如主文。
本案經檢察官甲○○到庭執行職務。
中　　華　　民　　國　　94　　年　　12　　月　　22　　日
　　　　　　　　　刑事第五庭   審判長法　官 楊明章
                                     法　官 吳森豐
                                     法　官 戴勝利
以上正本證明與原本無異。
如不服本判決，應於收受本判決後十日內向本院提出上訴書狀。
其未敘述上訴理由者並得於提起上訴後十日內向本院補提理由書
狀（均須按他造當事人之人數附繕本）「切勿逕送上級法院」。
　　　　　　　　　　　　　　　　　　 書記官 李珍鳳
中　　華　　民　　國　　94　　年　　12　　月　　26　　日
附錄：本判決論罪科刑法條：
修正前槍砲彈藥刀械管制條例第11條：
未經許可，製造、販賣或運輸第四條第一項第一款所稱其他可發
射金屬或子彈具有殺傷力之各式槍砲者，處五年以上有期徒刑，
併科新臺幣一千萬元以下罰金。
未經許可，轉讓、出租或出借前項所列槍砲者，處三年以上十年
以下有期徒刑，併科新臺幣七百萬元以下罰金。
意圖供自己或他人犯罪之用，而犯前二項之罪者，處無期徒刑或
七年以上有期徒刑，併科新臺幣一千萬元以下罰金。
未經許可，持有、寄藏或意圖販賣而陳列第一項所列槍砲者，處
一年以上七年以下有期徒刑，併科新臺幣七百萬元以下罰金。
第一項至第三項之未遂犯罰之。
